【裁判字號】    97,交聲,3012
【裁判日期】    971121
【裁判案由】    違反道路交通管理處罰條例聲明異議
【裁判全文】
臺灣臺北地方法院交通事件裁定        97年度交聲字第3012號
原處分機關  交通部公路總局臺北區監理所
聲明異議人
即受處分人  甲○○
上列受分人因違反道路交通管理處罰條例案件，對於交通部公路
總局臺北區監理所民國九十七年十月一日所為之處分（原處分案
號：北監自裁字裁四０─Ｃ00000000號）聲明異議，本
院裁定如下：
    主    文
原處分撤銷。
甲○○汽車駕駛人，駕駛汽車經測試檢定酒精濃度超過規定標準
，處罰鍰新臺幣肆萬玖仟伍佰元，並應接受道路交通安全講習。
    理  由
一、按汽車駕駛人有飲用酒類或其他類似物後其吐氣所含酒精濃
    度超過每公升○‧二五毫克或血液中酒精濃度超過百分之○
    ‧○五以上者，不得駕車；汽車駕駛人，駕駛汽車經測試檢
    定有酒精濃度超過規定標準者，處新臺幣（以下同）一萬五
    千元以上六萬元以下罰鍰，並當場移置保管該汽車及吊扣其
    駕駛執照一年；汽車駕駛人，有第三十五條第一項規定之情
    形者，應接受道路交通安全講習；次按車輛，指在道路上以
    原動機行駛之汽車（包括機器腳踏車）或以人力、獸力行駛
    之車輛；汽車駕駛人取得高一級車類之駕駛資格者，應換發
    駕駛執照，並准其駕駛較低級車類之車輛，其規定如下：一
    、已領有聯結車駕駛執照者，得駕駛大客車、大貨車、代用
    大客車、大客貨兩用車、曳引車、小型車、輕型機器腳踏車
    ，道路交通管理處罰條例第三十五條第一項第一款、第二十
    四條第一項第二款、第三條第八款，道路交通安全規則第一
    百十四條第二款、第六十一條第一項第一款定有明文。
二、而按道路交通管理處罰條例第六十八條，已於民國九十四年
    十二月十四日修正公布，並自九十五年三月一日施行。修正
    前之道路交通管理處罰條例第六十八條規定：「汽車駕駛人
    ，因違反本條例及道路交通安全規則之規定，受吊扣或吊銷
    駕駛執照處分時，吊扣或吊銷其持有各級車類之駕駛執照」
    ，其立法意旨在於違規行為對道路交通秩序之維持及道路交
    通安全已生較大之影響，故規定吊扣或吊銷其持有各級車類
    之駕駛執照，以限制其繼續駕車行駛道路之權利，其係屬駕
    駛行為之限制，並不因所持駕駛執照種類不同而有所差異。
    惟修正後之道路交通管理處罰條例第六十八條規定：「汽車
    駕駛人，因違反本條例及道路交通安全規則之規定，受吊銷
    駕駛執照處分時，吊銷其持有各級車類之駕駛執照」，其立
    法理由略以：「原條文將違法或違規駕駛人所持有各級車類
    之駕駛執照一併吊扣或吊銷，失之過酷，影響人民工作及生
    活甚鉅，爰修正之」等語。是以，由修正後道路交通管理處
    罰條例第六十八條之規定觀之，受吊扣駕駛執照處分，不再
    吊扣其持有各級車類之駕駛執照，僅於受吊銷駕駛執照處分
    時，始吊銷其持有各級車類之駕駛執照，亦即，限縮修正前
    條文之適用範圍，於受吊扣駕駛執照處分時，不在本條規定
    適用之列。故於受吊銷駕照處分，仍維持吊銷其持有各級車
    類之駕駛執照，至於受吊扣駕照處分，則僅吊扣其違法或違
    規當時所駕駛車輛之駕駛執照，不再吊扣其持有各級車類之
    駕駛執照甚明。
三、原處分意旨略以：本件異議人即受處分人（以下均簡稱受處
    分人）甲○○於九十七年五月二十七日三時三十九分，駕駛
    車牌號碼ＧＳ─二二三三號自小客車，在臺北縣中和市○○
    街時，因有「汽車駕駛人酒精濃度超過規定標準（零點五五
    以上）酒精測試值達每公升一點四八毫克」之違規事實，乃
    由員警依道路交通管理處罰條例第三十五條第一項第一款規
    定，製單舉發，嗣受處分人向原處分機關交通部公路總局臺
    北區監理所提出申訴，原處分機關認前開違規事實明確，即
    依道路交通管理處罰條例第三十五條第一項第一款、第二十
    四條第一項第二款、違反道路交通管理事件統一裁罰基準及
    處理細則第四十一條、第四十三條、第六十七條及違反道路
    交通管理事件統一裁罰基準表規定（即駕駛人其吐氣所含酒
    精濃度超過每公升零點五五毫克以上），裁處受處分人罰鍰
    四萬九千五百元及吊扣駕駛執照十二個月，並施以道安講習
    ，且爰依道路交通管理處罰條例第六十八條規定吊扣受處分
    人持有各級車類之駕駛執照。
四、異議意旨略以：伊違規當時係駕駛自用小客車，而伊現所持
    為職業聯結車駕駛執照，如需吊扣該駕照，則全家生計將陷
    於困難等語。
五、經查：
 (一) 受處分人僅有職業聯結車駕駛執照，未領有自用小客車駕駛
    執照，且受處分人確實有在前揭時地之違規事實等情，為受
    處分人不爭執，復有舉發違反道路交通管理事件通知單、駕
    駛執照查詢資料影本各一紙在卷可稽。受處分人當時係以聯
    結車駕駛執照，於飲酒後，駕駛車牌號碼ＧＳ─二二三三號
    自小客車，而有前述違規之事實，堪予認定。
 (二) 按道路交通安全規則乃行政機關依道路交通管理處罰條例第
    九十二條第一項授權而制定之行政規則，不得逾越母法所無
    之限制或剝奪人民權利之規定。又依道路交通管理處罰條例
    第六十八條之立法目的、修正理由，受處分人雖依道路交通
    安全規則第六十一條第一項第一款之規定得合法駕駛自用一
    般小客車，但受處分人當時係駕駛自小客車違規，依法所受
    之處分，應限制於駕駛自小客車權利，揆之前揭說明，應吊
    扣自小客車之駕駛執照，始符修正後道路交通管理處罰條例
    第六十八條規定之意旨，自無從逕處以吊扣聯結車職業駕駛
    執照之處分，甚為明顯，至究否為立法疏漏，係屬另一問題
    ，亦尚不能以之拘束本件法院之認定，附此敘明。
六、綜上所述，原處分機關依道路交通管理處罰條例第三十五條
    第一項第一款、第二十四條第一項第二款之規定，裁處受處
    分人罰鍰四萬九千五百元及施以道安講習之部分，固無違誤
    ，受處分人對此亦未聲明異議。惟對裁處吊扣受處分人（職
    業聯結車）駕駛執照十二個月之裁罰部分，依修正後道路交
    通管理處罰條例第六十八條之規定，不得吊扣之。原處分機
    關未及審酌前開條文修正理由，仍循前之見解，裁處吊扣受
    處分人（職業聯結車）駕駛執照十二個月之裁罰，尚有未洽
    。從而，受處分人之異議，非無理由，且因本件為一個違規
    行為，罰鍰與吊扣處分無從區分，自應由本院將原處分撤銷
    ，自為裁罰如主文所示，以期適法。
七、據上論斷，應依道路交通案件處理辦法第二十條，裁定如主
    文。
中    華    民    國    97    年    11    月    21    日
                           交通法庭  法  官     鄭昱仁
以上正本證明與原本無異。
如不服本裁定，應於裁定送達後5日內向本院提出抗告狀。
                                     書記官     宋德華
中    華    民    國    97    年     11   月    21    日


司法院資訊處製作；財團法人民間司法改革基金會備份。
